臺灣雲林地方法院交通事件裁定　　　　100 年度交聲字第98號
移送機關即
原處分機關　交通部公路總局嘉義區監理所雲林監理站
異　議　人
即受處分人　劉金治
上列異議人即受處分人因違反道路交通管理處罰條例案件，對於
交通部公路總局嘉義區監理所雲林監理站於民國100 年6 月7 日
所為之雲監裁字第裁72-U00000000號裁決書（舉發違反道路交通
管理事件通知單：內政部警政署鐵路警察局100 年4 月19日鐵警
行字第U00000000號），聲明異議，本院裁定如下：
    主  文
異議駁回。
    理  由
一、原處分意旨略以：異議人即受處分人劉金治於民國100 年4
    月19日17時40分許，駕駛車牌號碼TN－5329號自小客車（下
    稱系爭汽車），行經雲林縣斗六市鎮○路○○道時，異議人
    在平交道警鈴已響、閃光號誌已顯示、遮斷器已啟動之情況
    下，仍強行闖越該鐵路平交道，經內政部警政署鐵路警察局
    第三警務段斗六派出所員警當場攔截製單舉發，並有交通違
    規佐證相片6 張、監視器節錄異議人闖越平交道畫面，嗣經
    原處分機關以其違規事實屬實，依道路交通管理處罰條例第
    54 條 第1 款、第63條第1 項第3 款及第24條第1 項第4 款
    ，裁處罰鍰新臺幣（下同）10,000元，並予記違規點數3 點
    ，及應接受道路交通安全講習等語。
二、異議意旨略以：異議人當日駕車通過鎮○路○○道時，並未
    聽到警鈴響，亦未看見閃光號誌顯示，且當時遮段器尚未放
    下。縱使當時該警鈴及閃光號誌已運作，依道路交通安全規
    則第104 條規定，若鐵路平交道同時有遮斷器、警鈴及閃光
    號誌、看守人員時，應該是要以遮斷器是否已放下為取締標
    準，既然當時遮段器尚未啟動，異議人穿越平交道即非違規
    。異議人事後曾再回現場查驗，發現倘坐在封閉之車內，非
    但看不到被遮住之閃光號誌，且若不仔細根本聽不到警鈴聲
    響。另表示伊事發當天於駛至黃網線區才聽到警鈴聲，黃網
    線不得停車，萬不得已，才被迫往前開，並非強行闖越，爰
    提起本件異議請求撤銷原處分云云。
三、按汽車駕駛人，駕車在鐵路平交道不遵守看守人員之指示，
    或遮斷器開始放下，或警鈴已響、閃光號誌已顯示，仍強行
    闖越者，處新臺幣6,000 元以上12,000元以下罰鍰；汽車駕
    駛人駕駛汽車違反道路交通管理處罰條例第54條規定者，除
    依原條款處罰鍰外，並予記違規點數3 點；汽車駕駛人，有
    第54條規定之情形者，應接受道路交通安全講習，道路交通
    管理處罰條例第54條第1 款、第63條第1 項第3 款、第24條
    第1 項第4 款分別定有明文。又按汽車行駛中，駕駛人看到
    鐵路平交道標誌或標線後，應即將速度減低至時速15公里以
    下，接近平交道時，應依下列規定：一鐵路平交道設有遮斷
    器或看守人員管理者，如遮斷器已開始放下或看守人員表示
    停止時，應即暫停，俟遮斷器開放或看守人員表示通行後，
    始得通過。如遮斷器未放下或看守人員未表示停止時，仍應
    看、聽鐵路兩方無火車駛來，始得通過。二鐵路平交道設有
    警鈴及閃光號誌者，警鈴已響，閃光號誌已顯示，駕駛人應
    暫停俟火車通過後，看、聽鐵路兩方確無火車駛來，始得通
    過。如警鈴未響，閃光號誌未顯示，仍應看、聽鐵路兩方無
    火車駛來，始得通過。此為道路交通安全規則第104 條第1
    項第1 款、第2 款所明文，故汽車駕駛人在「接近平交道時
    」，只要具有「鐵路平交道看守人員之指示」或「遮斷器開
    始放下」或「警鈴已響、閃光號誌已顯示」其一情形，汽車
    駕駛人即應停止於鐵路平交道前無疑。
四、經查：
(一)、本件異議人於99年4 月19日17時40分許，駕駛系爭汽車，行
    經雲林縣斗六市鎮○路○○道，因警鈴已響、閃光號誌已顯
    示、遮斷器開始放下，仍強行闖越鐵路平交道，為警當場舉
    發違規乙情，有內政部警政署鐵路警察局100 年4 月19日鐵
    警行字第U00000000 號舉發違反道路交通管理事件通知單、
    原處分機關100 年6 月7 日雲監裁字第裁72-U00000000號裁
    決書各1 份、鐵路警察局第三警務段斗六派出所違規採證照
    片6 張及本院勘驗內政部警政署警察局第三警務段採證光碟
    附卷可稽，又異議人僅爭執其有無擅闖鐵路平交道行為，故
    異議人於上開時地確有駕駛該行經該鐵路平交道乙節，先可
    認定。
(二)、然異議人穿越雲林縣斗六市鎮○路○○道前，該鐵路平交道
    之警鈴、號誌及遮斷器是否開始運作，而已可對路經該鐵路
    平交道之駕駛人產生警示，經本院當庭勘驗內政部警政署鐵
    路警察局第三警務段100 年7 月8 日鐵三警行字第10000036
    16號函檢送之採證錄影光碟，勘驗內容為：
  ┌──────────────────────────┐
  │一、警鈴及閃光號誌於影片一開始時即已在響與顯示，於光│
  │    碟時間00：04秒時，柵欄已開始下降，由南往北行駛之│
  │    黑色轎車已遵責停妥。此時可看見系爭車牌號碼TN-532│
  │    9 號之轎車( 由北往南行) 尚未有預備停駛之動作仍繼│
  │    續往前行駛，該車尚未駛至平交道，而柵欄持續下降。│
  │二、於光碟時間00：06秒時，系爭轎車正好駛到平交道中央│
  │    ，而此時柵欄早已下放若干角度，柵欄並非於該車穿越│
  │    鐵道時才開始下降，係早於該車通過前即已開始下放。│
  │三、於光碟時間00：08秒時，系爭車輛完全穿越平交道，而│
  │    柵欄已趨近於完全下放，此時交通警察吹哨要求系爭車│
  │    輛駕駛人靠邊停放。                              │
  │                                                    │
  └──────────────────────────┘
    此經本院勘驗無誤，並筆錄在卷（見本院卷第41頁正、反面
    ）。可知在異議人接近該鐵路平交道前，上開警鈴、閃光號
    誌皆已啟動，而周遭用路人皆可聽聞，與異議人行向對向之
    黑色車輛亦在警鈴及閃光號誌作用時遵責停妥，同時，遮斷
    器於異議人通過平交道前即已開始放下，異議人見及周遭情
    形，本應立即停止駕駛，卻於遮斷器已下放若干角度後乘隙
    強行闖越平交道，是認異議人確有闖越平交道之行為甚為明
    確。
(三)、異議人辯稱：如果依照道路交通安全規則第104 條第1 項規
    定，由條文次序先是遮斷器放下，再來才是警鈴、閃光號誌
    ，所以應該以遮斷器已放下作為取締標準，而第四警務段宜
    蘭分駐所之鐵路平交道暨交通安全宣導影片中亦提及『平交
    道遮斷桿開始放下後，即應停止通行』，所以在遮斷桿未放
    下前，是可以通過平交道的云云，惟依道路交通管理處罰條
    例第54條第1 款之規定，立法者明確揭櫫只要有遮斷器開始
    放下或警鈴已響、閃光號誌已顯示，就應立即停止於鐵路平
    交道前，至道路交通安全規則依據道路交通管理處罰條例第
    92 條 第1 項授權訂定之法規命令，係用來補充道路交通管
    理處罰條例細節性、技術性之規定，是道路交通安全規則第
    104 條內容進一步對看守人員指揮、遮斷器與警鈴、閃光號
    誌作用時，汽車駕駛人要如何應對作更具體規範，委無存有
    異議人所稱立法者係以遮斷器放下作為主要或優先判斷方式
    情形，否則其餘警示設備在與遮斷器並存之情況下，豈不形
    同虛設！異議人自行臆測法條文字，自為解釋法條適用順序
    ，顯屬無稽。況依上揭勘驗結果以觀，早於異議人進入鐵路
    平交道之前遮斷器已然緩緩下降，有本院勘驗筆錄足資佐證
    ，異議人確係在遮斷器放下時闖越鐵路平交道無疑，無見其
    駕駛之汽車有任何停止跡象，縱使依據異議人一廂情願認定
    「遮斷器放下後才應停止通行」之標準，異議人之行徑顯與
    其所述生有矛盾之情灼然。
(四)、異議人再辯稱：其事後曾再回現場查驗，發現倘坐在封閉之
    車內，若不仔細根本聽不到警鈴聲響且閃光號誌亦被遮住無
    法視見，事發當天因係於駛至黃網線區後，才聽到警鈴聲響
    云云。然詳析異議人自行拍攝該鐵路平交道路口照片（見本
    院卷第11頁至第13頁），在駛近該鐵路平交道時，皆能望及
    閃光號誌，且號誌作用亦屬正常，由其在異議人所呈之照片
    中，即便異議人有車輛在前方視線，仍可清晰見及閃光號誌
    （見本院卷第11頁下方），遑論異議人在本件違規之際，其
    所駕駛係爭車輛前方，根本無其他汽車車輛，此經本院勘驗
    無誤，可見異議人斯時視野良好，不存有任何視線上遮蔽至
    明，其所辯甚與自己所呈照片生有齟齬，可徵無法視見閃光
    號誌為異議人卸責之詞。本院又質之異議人該鐵路平交道是
    否為日常經過路段，異議人陳稱：如果要過每天要過，已經
    走了兩年，這兩年只有這次發生違規等語（見本院卷第40頁
    反面），則該鐵路平交道為異議人日常會經過之鐵路平交道
    ，更行經約兩年時間，以異議人僅有此次發生闖越平交道違
    規，堪信其過去在行經該鐵路平交道時，都能恪守不得闖越
    平交道之規範，亦即有見及閃光號誌及警鈴響起，在該鐵路
    平交道閃光號誌與警鈴並未有故障情況下，詎異議人此次行
    經該鐵路平交道時，竟驟然視而不見、充耳未聞，實與常情
    相背。末就本院勘驗結果以觀，當時行經該鐵路平交道之車
    輛，無論是與異議人相反之南往北行向，亦或相同北往南行
    向之汽機車，皆停止於該鐵路平交道之前，此有本院勘驗筆
    錄在卷可參，斯時除了異議人以外，其餘駕駛人都能見到閃
    光號誌與停聞警鈴響起，獨獨僅有異議人闖越該鐵路平交道
    ，其所辯率無可信之處。
(五)、異議人復辯稱鐵路平交道前劃有不可臨時停車之黃色網狀線
    ，不能停在該區，才被迫往前行駛通過鐵路平交道云云。然
    而，依據道路交通標誌標線號誌設置規則第173 條規定，網
    狀線是用以告示車輛駕駛人禁止在設置本標線之範圍內臨時
    停車，防止交通阻塞，而在接近鐵路平交道應予劃設，但設
    有黃色網狀線之目的並非要求駕駛人通過該路段時遇警鈴已
    響、閃光號誌已顯示之情形時，仍可不予理會繼續通過平交
    道，倘異議人遇有遮斷器作用、警鈴、閃光號誌響起，以致
    需停留於該黃色網狀線區，異議人就臨時停車於黃網狀線就
    此部分違規當無期待可能性，應不予苛罰，然異議人捨此而
    未暫停，猶繼續行駛而致闖越平交道，其所執上開辯詞無解
    闖越平交道之責，要難據為免罰之理由。
(六)、綜上所述，異議人確有於上開時、地於遮斷器已啟動、警鈴
    已響，閃光號誌已顯示下，駕駛汽車強行闖越鐵路平交道之
    行為，則原處分機關依道路交通管理處罰條例第54條第1 款
    、第63條第1 項第3 款及第24條第1 項第4 款，裁處異議人
    罰鍰10,000元，並予記違規點數3 點，及應接受道路交通安
    全講習，於法有據，並無不當。本件異議為無理由，應予駁
    回。
五、爰依道路交通管理處罰條例第87條第2 項，道路交通案件處
    理辦法第19條，裁定如主文。
中    華    民    國   100    年    7     月    28    日
                  交通法庭      法  官  王子榮
以上正本證明與原本無異。
如不服本裁定，應於裁定送達後5 日內向本院提出抗告狀（須附
繕本）。
                                書記官  陳俊偉
中    華    民    國   100    年    7     月    28    日